臺灣雲林地方法院刑事判決　　　　　　　 96年度訴字第330號
公　訴　人　臺灣雲林地方法院檢察署檢察官
被　　　告　乙○○
指定辯護人　本院公設辯護人許俊雄
上列被告因偽造有價證券等案件，經檢察官提起公訴（96年度偵
字第1090、1909號），本院判決如下：
    主  文
乙○○意圖供行使之用，而偽造有價證券，處有期徒刑貳年，緩
刑伍年，偽造之亞洲信託投資股份有限公司信託憑證壹紙（憑證
號碼000-000-0000000-0 號）沒收。
乙○○應向甲○○支付新臺幣壹佰萬元，共分五十期，自本判決
確定之日起至給付完畢為止，於每月五日各支付新臺幣貳萬元，
如有一期未履行，視為全部到期。
    事  實
一、乙○○因經營化妝品批發生意，急需資金給付票款，明知其
    並無借款之真意及清償借款之能力，竟基於意圖為自己不法
    所有之概括犯意，先後為下列行為：
  (一)於民國94年9 月12日，向其父甲○○佯稱欲借款新臺幣（下
    同）60萬元，用以支付購買房屋之頭期款乙情，致甲○○不
    疑有他而陷於錯誤，於同日如數交付上開款項予乙○○，乙
    ○○即用以給付票款，並向甲○○謊稱其所承租位於雲林縣
    斗六市○○路○段211 號3 樓之7 之房屋係以上開款項購買
    所得。
  (二)於同年10月14日，先以孝親為由，將甲○○接至上開租屋處
    居住，再向甲○○訛稱如將甲○○原存放於亞洲信託投資股
    份有限公司臺中分公司帳戶內之100 萬元，交由其轉存亞洲
    信託投資股份有限公司嘉義分公司，因距離較近，往來較為
    方便乙情，致甲○○信以為真而陷於錯誤，將原存放於亞洲
    信託投資股份有限公司臺中分公司帳號000-000-0000000-0
    號帳戶內之信託資金100 萬元解約後，先匯入甲○○設於中
    華郵政股份有限公司臺中雙十路郵局局號0000000 號、帳號
    0000000 號帳戶內，再於同年月17日及20日分次提領現金共
    計100 萬元全數交付乙○○，乙○○即意圖供行使之用，基
    於偽造有價證券暨持以行使之犯意，以甲○○原有之亞洲信
    託投資股份有限公司臺中分公司信託憑證為樣本，用電腦重
    新繕打製作存戶帳號為000-000-0000000-0 號、編一編號為
    N00000000 、信託人為甲○○、信託金額為100 萬元、信託
    期限自94年10月25日至95年10月25日共12月期、金額益率為
    每月給付按年率2%固定計算、期滿給付按年率2.018%計算、
    委（受之誤寫）託人為亞洲信託投資股份有限公司、信託日
    期為94年10月25日之亞洲信託投資股份有限公司信託憑證，
    再委由不知情之刻印店業者偽造「亞洲信託投資股份有限公
    司信託憑證專用正章」（橢圓形及正方形）、「嘉義分公司
    」、「林正郁」、「陳信宏」等印章各1 枚後，於該信託憑
    證上偽造「亞洲信託投資股份有限公司信託憑證專用正章」
    （橢圓形）之印文2 枚、「亞洲信託投資股份有限公司信託
    憑證專用正章」（正方形）、「嘉義分公司」之印文各1 枚
    ，於會計欄內偽造「林正郁」之印文1 枚，於經副襄理、核
    章等欄內偽造「陳信宏」之印文各1 枚，並向不知情之刻印
    業者取得「王珮瑜印」、「李文清」等電腦印文樣本後，以
    影印、剪貼之方式，於該信託憑證上主管欄內偽造「王珮瑜
    印」之印文1 枚，於覆核、出納、正副科長等欄內偽造「李
    文清」之印文各1 枚，另以其所收藏之「文帥相印」印章1
    枚，於該信託憑證上信託期限處及記帳欄內偽造「文帥相印
    」之印文各1 枚，而偽造完成亞洲信託投資股份有限公司嘉
    義分公司信託憑證乙紙後，交甲○○收執，藉此取信於甲○
    ○。嗣因甲○○向乙○○催討借款無著，乃持上開偽造之信
    託憑證向亞洲信託投資股份有限公司台中分公司專員查證，
    方知受騙。
二、案經甲○○分別訴由臺灣雲林、臺中地方法院檢察署呈請臺
    灣高等法院檢察署檢察官令轉臺灣雲林地方法院檢察署檢察
    官偵查起訴。
    理  由
一、按被告以外之人於審判外之陳述，雖不符前4 條之規定，而
    經當事人於審判程序同意作為證據，法院審酌該言詞陳述或
    書面陳述作成時之情況，認為適當者，亦得為證據，刑事訴
    訟法第159 條之5 第1 項定有明文。其立法意旨在於傳聞證
    據未經當事人之反對詰問予以核實，原則上先予排除。惟若
    當事人已放棄反對詰問權，於審判程序中表明同意該等傳聞
    證據可作為證據，基於尊重當事人對傳聞證據之處分權，及
    證據資料愈豐富，愈有助於真實發見之理念，且強化言詞辯
    論主義，使訴訟程序得以順暢進行，上開傳聞證據亦均具有
    證據能力。經查，被告乙○○、辯護人及檢察官就本院所引
    用下列被告以外之人於審判外之陳述，於本院審判程序中均
    同意作為證據，且本院審酌此等證據資料作成時之情況，均
    無不法之情事，且與待證事實具有關聯性，認為適宜作為本
    案之證據，故均有證據能力，合先敘明。
二、上開犯罪事實，業據被告於偵訊及本院審理中均坦承不諱；
    核與證人甲○○於偵訊中證述之情節相符；復有亞洲信託投
    資股份有限公司台中分公司96年4 月2 日亞信中字第96023
    號函所檢送之上開偽造之信託憑證及甲○○於該公司真正之
    信託憑證正本各1 紙、甲○○前揭臺中雙十路郵局帳戶之郵
    政存簿儲金簿影本1 份、被告書立之自白書影本1 紙及本票
    影本20張附卷可稽；並經亞洲信託投資股份有限公司台中分
    公司以96年2 月8 日亞信中字第96014 號函陳稱：貴署所檢
    附甲○○之信託憑證影本1 件，經查與本公司之信託憑證有
    明顯差異，非本公司所簽發等語在卷可查，堪認此信託憑證
    確屬偽造無誤。綜上足認，被告前揭自白核與事實相符，應
    堪採為被告有罪之證據。本案事證明確，被告犯行堪以認定
    。
三、查被告行為後，如附表所示之相關法律均業經變更，並俱於
    95年7 月1 日施行，經比較結果，裁判時法並未較為有利，
    從而，依刑法第2 條第1 項前段規定，自應適用各該行為時
    法，亦即修正前法。至同日施行之刑法施行法第1 條之1 ，
    僅係規範如何將刑法分則罰金刑之單位由「銀元」轉換為「
    新臺幣」，未就各該分則之實際內涵加以變更，自不生新舊
    法比較問題，而應依一般法律適用原則，直接適用裁判時法
    。
四、論罪科刑部分
  (一)按信託憑證乃表彰財產權之證券，行使或處分信託憑證上所
    表彰之權利，以信託憑證之占有為必要，且本件信託憑證係
    於國內發行及流通，本身並具有價格之標示，自屬刑法第20
    1 條第1 項所規定之有價證券。是核被告上開事實欄一之(一)
    部分所為，係犯刑法第339 條第1 項之詐欺取財罪；事實欄
    一之(二)部分所為，係犯刑法第339 條第1 項之詐欺取財罪及
    同法第201 條第1 項之偽造有價證券罪。
  (二)被告利用不知情之刻印業者偽造印章、印文，為間接正犯。
    又被告偽造印章、印文之行為，為偽造有價證券之階段行為
    ；其偽造有價證券後復持以行使，行使之低度行為，應為偽
    造之有價證券高度行為所吸收，均不另論罪。被告先後2 次
    詐欺取財犯行，時間緊接，方法相似，觸犯構成要件相同之
    罪名，顯係基於概括犯意反覆為之，為連續犯，應依廢止前
    刑法第56條規定論以1 罪，並加重其刑。被告所犯上開偽造
    有價證券及詐欺取財2 罪間，有方法、目的之牽連關係，應
    依修正刑法第55條後段之規定，從1 重之偽造有價證券罪論
    處。
  (三)查本件被告係因生意上急需資金使用，一時借款心切，始施
    用詐術向告訴人借款，並偽造上開信託憑證取信於告訴人，
    其偽造之數量僅有1 張，且偽造後僅交付告訴人，亦未再轉
    讓他人，對於該有價證券流通秩序所造成之危害尚屬輕微，
    然其所犯偽造有價證券罪名，乃3 年以上10年以下有期徒刑
    之罪，如科處法定最低度之刑猶嫌過重，其犯罪之情狀不無
    可憫之處，爰依刑法第59條之規定，酌予減輕其刑（刑法第
    59 條 規定為法官就刑之酌減審認標準見解明文化，非屬法
    律之變更，自無新舊法比較問題，此有最高法院95年5 月23
    日95年第8 次刑事庭會議決議內容可資參照）。
  (四)起訴書雖未提及被告偽造「嘉義分公司」之印章、印文，及
    偽造「文帥相印」之印文等犯罪事實，惟此部分與前揭起訴
    並經本院論罪之偽造有價證券罪間，有階段行為之實質上1
    罪關係，為起訴效力所及，本院自應併予審理。
  (五)爰審酌被告不顧養育之恩，施用詐術向年邁之老父騙取共計
    160 萬之現金，並偽造信託憑證之有價證券矇騙告訴人，行
    為至為不當，本不宜寬貸，惟念其犯後坦承犯行，並於本院
    審理中與告訴人達成分期付款之和解內容，有和解筆錄1 份
    在卷可參，態度尚佳等一切情狀，因認檢察官求處有期徒刑
    4 年，尚嫌過重，量處如主文所示之刑。
  (六)查被告前未曾因故意犯罪而受有期徒刑以上刑之宣告，有臺
    灣高等法院被告前案紀錄表1 份在卷可按，因一時失慮而犯
    罪，經此偵、審程序，當知所警惕，信無再犯之虞，本院認
    所宣告之刑以暫不執行為適當，爰依刑法第74條第1 項第1
    款之規定（依最高法院95年5 月23日第8 次刑事庭會議決議
    意旨認應直接適用裁判時之新法），予以宣告緩刑5 年，以
    啟自新。次按緩刑宣告，得斟酌情形，命犯罪行為人向被害
    人支付相當數額之財產或非財產上之損害賠償，刑法第74條
    第2 項第3 款亦定有明文。本院為確保被告能確實履行和解
    內容，爰諭知被告如主文第2 項所示之負擔。
  (七)偽造之憑證號碼000-000-0000000-0 號亞洲信託投資股份有
    限公司信託憑證1 紙，係偽造之有價證券，爰依刑法第205
    條規定，不問屬於犯人與否，併予宣告沒收。至其上偽造之
    「亞洲信託投資股份有限公司信託憑證專用正章」（橢圓形
    ）之印文2 枚、「亞洲信託投資股份有限公司信託憑證專用
    正章」（正方形）、「嘉義分公司」、「林正郁」、「王珮
    瑜印」之印文各1 枚、「陳信宏」、「文帥相印」之印文各
    2 枚、「李文清」之印文3 枚，因該偽造之信託憑證業經宣
    告沒收，爰不為重複沒收之諭知。偽造之「亞洲信託投資股
    份有限公司信託憑證專用正章」（橢圓形及正方形）、「嘉
    義分公司」、「林正郁」、「陳信宏」等印章各1 枚，被告
    向刻印業者取得之「王珮瑜印」、「李文清」等電腦印文樣
    本，及其所收藏之「文帥相印」印章1 枚，均經被告使用後
    丟棄，業據其供述在卷，顯已滅失，自不得宣告沒收。
據上論斷，應依刑事訴訟法第299 條第1 項前段，刑法第2 條第
1 項前段、第201 條第1 項、第339 條第1 項、第59條、第74條
第1 項第1 款、第2 項第3 款、第205 條、修正前第55條，刑法
施行法第1 條之1 第1 項、第2 項前段，判決如主文。
本案經檢察官李明哲到庭執行職務。
中　　華　　民　　國　　96　　年　　7 　　月　　12　　日
                  刑事第一庭    審判長法  官  紀文勝
                                      法  官  楊昱辰
                                      法  官  王雅苑
以上正本證明與原本無異。
如不服本判決，應於判決收受後10日內，向本院提出上訴狀（須
附繕本）。
                                      書記官  譚系媛
中　　華　　民　　國　　96　　年　　7 　　月　　12　　日
附錄本案論罪法條：
中華民國刑法第201 條第1 項
意圖供行使之用，而偽造、變造公債票、公司股票或其他有價證
券者，處3 年以上10年以下有期徒刑，得併科3 千元以下罰金。
中華民國刑法第339 條第1 項
意圖為自己或第三人不法之所有，以詐術使人將本人或第三人之
物交付者，處5 年以下有期徒刑、拘役或科或併科1 千元以下罰
金。
┌───────────────────────────────────────────────┐
│附表：                                                                                        │
├──────┬─────────────┬─────────────┬───────┬────┤
│相關變更條文│行為時法（下稱舊法）之內容│裁判時法（下稱新法）之內容│比  較  理  由│備    註│
├──────┼─────────────┼─────────────┼───────┼────┤
│【罰金刑最低│罰金：（銀元）1 元以上。有│罰金：新臺幣1,000 元以上，│罰金刑之最低度│舊法均較│
│度刑之變更與│期徒刑加減者，其最高度及最│以百元計算。有期徒刑或罰金│刑，由銀元10元│為有利。│
│加、減】刑法│低度同加減之。拘役或罰金加│加減者，其最高度及最低度同│（前經提高10倍│        │
│第33條第5 款│減者，僅加減其最高度。    │加減之。拘役加減者，僅加減│）即新臺幣30元│        │
│、第67條、第│                          │其最高度。                │，提高為新臺幣│        │
│68條        │                          │                          │1,000 元；且加│        │
│            │                          │                          │（減）之最低數│        │
│            │                          │                          │額，亦由銀元1 │        │
│            │                          │                          │元即新臺幣3 元│        │
│            │                          │                          │，提高成為新臺│        │
│            │                          │                          │幣100 元；又罰│        │
│            │                          │                          │金刑之最低度刑│        │
│            │                          │                          │亦同加（減）之│        │
│            │                          │                          │。            │        │
├──────┼─────────────┼─────────────┼───────┼────┤
│【連續犯之刪│連續數行為而犯同一罪名者，│刪除                      │新法將連續犯之│被告先後│
│除】廢止前刑│以1 罪論。但得加重其刑至2 │                          │規定刪除後，除│2 次詐欺│
│法第56條    │分之1                     │                          │非符合「接續犯│取財犯行│
│            │                          │                          │」或「包括的一│，依舊法│
│            │                          │                          │罪」情形，可認│可論以1 │
│            │                          │                          │構成單一犯罪外│罪，依新│
│            │                          │                          │，均應認係數罪│法則須數│
│            │                          │                          │併罰。是此刪除│罪併罰，│
│            │                          │                          │雖非犯罪構成要│以舊法有│
│            │                          │                          │件之變更，但顯│利。    │
│            │                          │                          │已影響行為人刑│        │
│            │                          │                          │罰之法律效果，│        │
│            │                          │                          │自屬法律有變更│        │
│            │                          │                          │應依新法第2 條│        │
│            │                          │                          │第1 項規定，比│        │
│            │                          │                          │較新舊法。    │        │
├──────┼─────────────┼─────────────┼───────┼────┤
│ 【牽連犯】 │第55條後段：犯1 罪而其方法│（刪除）                  │新法刪除牽連犯│被告所犯│
│修正前刑法第│或結果之行為犯他罪名者，從│                          │之規定        │上開偽造│
│55條後段→現│一重處斷。                │                          │              │有價證券│
│行刑法刪除該│                          │                          │              │及詐欺取│
│規定        │                          │                          │              │財等2 罪│
│            │                          │                          │              │，依新法│
│            │                          │                          │              │須分論併│
│            │                          │                          │              │罰，依舊│
│            │                          │                          │              │法則僅從│
│            │                          │                          │              │1 重論處│
│            │                          │                          │              │，以舊法│
│            │                          │                          │              │有利。  │
├─┬────┴─────────────┴─────────────┴───────┴────┤
│結│經整體比較結果，舊法均較為有利，應適用舊法。                                              │
│論│                                                                                          │
└─┴─────────────────────────────────────────────┘
